臺灣臺北地方法院刑事判決
111年度訴字第882號
公  訴  人  臺灣臺北地方檢察署檢察官
被      告  劉益亨


上列被告因妨害自由案件，經檢察官提起公訴（111年度偵字第2
0499號），因被告於本院準備程序中，就被訴事實為有罪之陳述
，經本院告知簡式審判程序意旨，並聽取公訴人及被告之意見後
，由本院合議庭裁定由受命法官獨任依簡式審判程序審理，判決
如下：
    主  文
劉益亨共同犯私行拘禁罪，共貳罪，分別處有期徒刑參月、貳月
，如易科罰金，均以新臺幣壹仟元折算壹日。應執行有期徒刑肆
月，如易科罰金，以新臺幣壹仟元折算壹日。
    事  實
一、劉益亨自民國111年5月底、6月初起，參與由其所稱編號28
    、57等多名真實姓名年籍不詳成年男女所組成，專以實施詐
    術行騙並洗錢牟利為目的之詐欺、洗錢犯罪組織，並負責引
    誘、控制有意為牟不法利益而提供金融機構帳戶供作該詐欺
    犯罪組織使用之人及以所獲取之人頭帳戶轉帳洗錢（所涉參
    與犯罪組織、詐欺及洗錢犯行部分另分案調查）。嗣於111
    年6月13日，在基隆市某旅館內，與有意提供帳戶之人張志
    翔見面，隨即要求張志翔提供金融機構帳戶並辦理約定轉帳
    帳戶設定，惟同時為防止張志翔自行使用其提供之帳戶取走
    該詐欺犯罪組織詐得之贓款，要求張志翔配合停留在劉益亨
    投宿之旅館房間內不得離開，並由劉益亨及同詐欺犯罪組織
    另指派之陳富群、真實姓名不詳經配賦編號28、57之成年男
    子共同監視張志翔（陳富群係於111年6月30日起參與，由本
    院另行審結），約1週後張志翔不耐欲離開投宿旅館，劉益
    亨與其上述之同夥即共同基於私行拘禁之犯意聯絡，以恐嚇
    將使張志翔斷手斷腳、出示手銬腳鐐及刀械棍棒、以手銬銬
    住張志翔等強暴脅迫方式，使張志翔不敢反抗離開所投宿之
    旅館，而將張志翔拘禁在劉益亨投宿之新北市○○區○○路00號
    沃克商609號房、臺北市城市商旅、臺北市○○區○○○路○段000
    號10樓方舟旅店1005號房、美亞商旅及臺北市○○區○○○路00
    號7樓愛客發商旅A07號房內。
二、於同年6月20日，劉益亨又在新北市○○區○○路00號沃克商609
    號房內，與有意提供帳戶之人劉三源見面，隨即要求劉三源
    提供金融機構帳戶，且為防止劉三源黑吃黑，即與上述同夥
    （陳富群於111年6月30日起參與，由本院另行審結）共同基
    於私行拘禁之犯意聯絡，以恐嚇將使劉三源斷手斷腳、出示
    手銬腳鐐及刀械棍棒等強暴脅迫方式，使劉三源不敢反抗離
    開所投宿之旅館，而將劉三源拘禁在劉益亨投宿之新北市○○
    區○○路00號沃克商609號房、臺北市城市商旅、臺北市○○區○
    ○○路○段000號10樓方舟旅店1005號房、美亞商旅及臺北市○○
    區○○○路00號7樓愛客發商旅A07號房內。
三、案經臺北市政府警察局萬華分局報告臺灣臺北地方檢察署（
    下稱臺北地檢署）檢察官偵查後提起公訴。
    理  由
一、本案被告劉益亨所犯係死刑、無期徒刑、最輕本刑為3年以
    上有期徒刑以外之罪，其於準備程序就前揭被訴事實為有罪
    之陳述，經法官告知簡式審判程序之旨，並聽取其與公訴人
    之意見後，認無不得或不宜改依簡式審判程序進行之情形，
    爰依刑事訴訟法第273條之1第1項規定，裁定本件進行簡式
    審判程序。是本件之證據調查，依同法第273條之2規定，不
    受同法第159條第1項、第161條之2、第161條之3、第163條
    之1及第164條至第170條規定之限制。
二、上揭事實，業經被告於偵查及本院審理中坦承不諱（見臺北
    地檢署111年度偵字第20499號卷【下稱偵20499卷】第215頁
    、本院卷第42、70、76頁），核與證人即被害人張志翔、劉
    三源、證人溫正宇之證述情節相符（見臺北地檢署111年度
    偵字第20499號警卷第35至38頁、第43至47頁、偵20499卷第
    137至139頁、第121至127頁、第161至175頁），並有被告、
    證人張志翔、劉三源所使用行動電話門號之通聯上網歷程記
    錄在卷可參（見外放卷），是被告前開任意性之自白核與事
    實相符而可採信，本案事證已臻明確，被告之犯行堪以認定
    ，應依法論科。
三、論罪科刑：
　㈠刑法第302條第1項之妨害自由罪，包括「私行拘禁」及「以
    其他非法方法剝奪人之行動自由」兩種行為態樣；其中「私
    行拘禁」，係屬例示性、主要性及狹義性之規定，而「以其
    他非法方法剝奪人之行動自由」，則屬於補充性、次要性及
    廣義性之規定；必須行為人之行為不合於主要性規定，始能
    適用次要性規定處斷。故於剝奪被害人之行動自由後將被害
    人拘禁於一定處所，而繼續較久之時間，即屬「私行拘禁」
    ，而無論處「以其他非法方法剝奪人之行動自由」罪名之餘
    地（最高法院100年度台上字第2008號、101年度台上字第65
    46號判決意旨參照）。復按刑法第302條之妨害自由罪，原
    包括私行拘禁及以其他非法方法剝奪人之行動自由而言，所
    謂非法方法，當包括強暴脅迫等情事在內，被告於剝奪行動
    自由行為繼續中，恐嚇被害人，並脅迫被害人行無義務之事
    ，自屬包含於剝奪被害人行動自由之同一意念之中。縱其所
    為合於刑法第304條、第305條之情形，仍應視為剝奪行動自
    由之部分行為，而不另論刑法第305條之恐嚇罪或第304條之
    強制罪（最高法院87年度台上字第1066號、74年度台上字第
    3404號裁判意旨參照）。
　㈡核被告對被害人張志翔、劉三源所為，均係犯刑法第302條第
    1項之私行拘禁罪。至私行拘禁期間固有恐嚇行為，然揆諸
    首揭說明，應屬私行拘禁之部分行為，而不另論罪。
　㈢又共同實行犯罪行為之人，在合同意思範圍以內，各自分擔
    犯罪行為之一部，相互利用他人之行為，以達其犯罪之目的
    者，即應對於全部所發生之結果，共同負責；亦即共同正犯
    ，只須具有犯意聯絡及行為分擔，而不問犯罪動機起於何人
    ，亦不問每一階段犯行是否均經參與，皆無礙於共同正犯之
    成立；又按共同正犯之意思聯絡，原不以數人間直接發生者
    為限，即有間接之聯絡者，亦包括在內。本案被告及同案被
    告陳富群、其他真實姓名年籍不詳之人就前開犯行有犯意聯
    絡及行為分擔，應論以共同正犯。
　㈣按剝奪他人行動自由之行為，具有繼續性，凡其行為繼續之
    時，皆係實施拘禁之際，其私禁地點雖有分別，而私禁行為
    並未間斷，仍為包括的一個實行行為之繼續，祇應論以單純
    一罪（參最高法院29年上字第2553號判決意旨參照）。是自
    剝奪被害人之行動自由起至回復其行動自由為止，均在犯罪
    行為繼續進行之中，在釋放被害人之前，其私行拘禁之行為
    仍持續進行而未終止，縱更換拘禁地點，對其犯罪之成立、
    個數，均無影響。查本件被告自111年6月13日起剝奪被害人
    張志翔之行動自由，再自111年6月20日起剝奪被害人劉三源
    之行動自由，均迄至111年7月1日遭警查獲而釋放被害人張
    至翔、劉三源為止，其私行拘禁之犯罪行為並未間斷，縱然
    有更換地點，僅屬拘禁行為之繼續，應屬繼續犯，而各論以
    單純一罪。
　㈤又被告對被害人張志翔、劉三源前開所犯之罪，犯意各別，
    行為互殊，應予分論併罰。
　㈥爰以行為人之責任為基礎，審酌被告夥同同案被告陳富群及
    其他真實姓名不詳之人以私行拘禁之非法方式妨害被害人張
    志翔、劉三源之行動自由，其所為自應受法之非難。惟念及
    被告坦承犯行之犯後態度，兼衡被告自陳專科休學、從事服
    務生、無人需予扶養之家庭經濟生活狀況（見本院卷第82頁
    ），暨考量其前科紀錄之素行、犯罪動機、情節、目的、手
    段、拘禁期間及所生危害等一切情狀，分別量處如主文所示
    之刑，並諭知易科罰金之折算標準，暨定其應執行刑及諭知
    易科罰金之折算標準為如主文所示。
據上論斷，應依刑事訴訟法第273條之1第1項、第299條第1項前
段，刑法第28條、第302項第1項、第41條第1項前段、第51條第5
款，刑法施行法第1條之1第1項，判決如主文。
本案經檢察官楊大智提起公訴，檢察官葉惠燕到庭執行職務。
中　　華　　民　　國　　111 　年　　10　　月　　28　　日
　　　　　　　　　刑事第十一庭  法　官　范雅涵
以上正本證明與原本無異。
如不服本判決應於收受送達後20日內向本院提出上訴書狀，並應
敘述具體理由；其未敘述上訴理由者，應於上訴期間屆滿後20日
內向本院補提理由書（均須按他造當事人之人數附繕本）「切勿
逕送上級法院」。
　　　　　　　　　　　　　　　　書記官　楊文祥
中　　華　　民　　國　　111 　年　　10　　月　　28　　日
附錄論罪科刑法條
中華民國刑法第302條
私行拘禁或以其他非法方法，剝奪人之行動自由者，處5年以下
有期徒刑、拘役或9千元以下罰金。
因而致人於死者，處無期徒刑或7年以上有期徒刑；致重傷者，
處3年以上10年以下有期徒刑。
第1項之未遂犯罰之。